【裁判字號】    88,連訴,4
【裁判日期】    900223
【裁判案由】    違反毒品危害防制條例
【裁判全文】
福建金門地方法院刑事判決                            八十八年度連訴字第四號
    公  訴  人     福建金門地方法院檢察署檢察官
    被      告     甲○○
    指定辯護人     文鍾奇律師
右列被告因違反毒品危害防制條例案件，業經檢察官提起公訴﹙八十八年度連偵字第
十七號﹚，本院判決如左：
    主  文
甲○○連續幫助施用第二級毒品甲基安非他命，處有期徒刑捌月；又連續轉讓第二級
毒品甲基安非他命，處有期徒刑壹年陸月。應執行有期徒刑貳年。
    事  實
一、甲○○前於民國八十六年間因麻醉藥品管理條例案，經台灣嘉義地方法院於八十
    六年二月二十五日，以八十六年度易字第一九七號判處拘役五十日確定，並於八
    十六年四月十八日執行完畢﹙不構成累犯﹚，有施用第二級毒品甲基安非他命﹙
    下簡稱安非他命﹚惡習，謝天乙因窘於安非他命來源而求助甲○○，乃甲○○除
    為圖供自己施用外，竟另萌基於幫助謝天乙施用安非他命之概括犯意，自八十七
    年五月中旬起，至同年六月上旬許，由其兩人共同出資，連續在嘉義市北興陸橋
    下及嘉義縣竹崎鄉九九釣魚場前等地，先後四次由甲○○向第三人王宏圖﹙未經
    公訴人起訴﹚購買安非他命後，各自分得持有施用。
二、甲○○與謝天乙二人，均有施用安非他命惡習，甲○○明知安非他命不得轉讓，
    竟基於概括犯意，於八十七年五月間至同年六月初間，因見謝天乙毒癮較大，又
    在無安非他命供吸食之情況下，遂在嘉義市北興陸橋下及嘉義縣竹崎鄉九九釣魚
    場前等地，先後三次無償轉讓安非他命予謝天乙，嗣於同年六月十一日經警查獲
    謝天乙施用毒品後，經謝天乙供出上情。
三、案經嘉義市警察局刑警隊報由台灣嘉義地方法院檢察署呈請台灣高等法院檢察署
    令轉福建金門地方法院檢察署檢察官偵查起訴。
    理  由
一、訊據被告甲○○對於上開幫助吸食及轉讓安非他命之事實坦承不諱，核與證人謝
    天乙於警訊中及偵查中供稱：每隔一週，向甲○○買一至二次﹙販賣部分後述﹚
    指述之情節相符﹙參偵卷八十八年度其他協助字第九二號第二頁背面、陸軍第十
    軍團司令部偵卷第六頁背面﹚，事證明確，被告犯行已堪認定，應依法論科。
二、核被告所為，分別係犯毒品危害防制條例第十條第二項施用第二級毒品罪之幫助
    犯、同第八條第二項之轉讓第二級毒品罪條例。按如購入安非他命後，如以高於
    購入之原價格交付他人，抵充債務，既有獲利事實，其性質即與單純之清償債務
    有別，自屬買賣行為之一種，應論以販賣化學合成麻醉藥品罪，但如以原價格交
    付他人，抵償所欠舊債務，因未獲利，亦非以營利為目的，固與販賣化學合成麻
    醉藥品罪之構成要件不合。最高法院八十一年度台上字第三三八五號判決、最高
    法院八十四年度第三次刑事庭會議決議可資參照。公訴人認被告涉有販賣安非他
    命罪嫌，無非係以被告於警訊中之自白，及參證人謝天乙之供述為依據；惟被告
    之自白不得作為有罪判決之唯一證據，仍須有其他補充證據，若有其他共同被告
    之證詞，其證詞須至無瑕疵，及客觀上無足以令人懷疑處，始為已足。查本案證
    人謝天乙於警訊中供稱另有向他人購買安非他命，對於如何向本案被告購買安非
    他命乙節，前後供述不一，本院複查無其他積極證據，足認被告有意圖營利之犯
    行。次按毒品危害防制條例第八條第二項規定之轉讓第二級毒品罪，所謂轉讓，
    係指移轉對於毒品支配力之行為，本件被告如事實欄一所述之行為，僅止於對於
    謝天乙施用毒品行為提供助力而已，被告就此並無移轉支配力之意思及行為，所
    為尚與轉讓罪之要件不合。公訴人認被告上開幫助及轉讓均係犯毒品危害防制條
    例第四條第二項之販賣第二級毒品罪，容有未合，因不礙於基本事實之同一性，
    起訴法條應予變更。其幫助施用及轉讓第二級毒品安非他命前後持有毒品之低度
    行為，應為幫助施用及轉讓之高度行為所吸收，不另論罪。被告先後多次幫助施
    用毒品行為，時間緊接，方法相同，觸犯犯罪構成要件相同之罪名，顯係基於概
    括犯意為之，應依連續犯之規定論以一罪，並依法加重其刑。被告所犯幫助施用
    毒品罪，應依刑法第三十條第二項之規定減輕其刑，並依法先加後減之。另被告
    先後多次轉讓毒品行為，時間緊接，方法相同，觸犯犯罪構成要件相同之罪名，
    顯係基於概括犯意為之，應依連續犯之規定論以一罪，並依法遞加重其刑。被告
    所犯幫助施用毒品罪與轉讓毒品罪二罪間，犯意各別，罪名有異，應分論併罰。
    爰審酌被告連續幫助舊識施用毒品，犯罪對國民健康危害至鉅，及被告犯罪動機
    、目的、手段、生活狀況、智識程度、犯罪後態度等一切情狀，分別量處如主文
    所示之刑，並定其應執行之刑。
據上論斷，應依刑事訴訟法第二百九十九條第一項前段、第三百條，毒品危害防制條
例第八條第二項、第十條第二項、第十一條第三項，刑法第十一條、第五十六條、第
三十條第二項、第五十一條第五款，判決如主文。
本案經檢察官林圳義到庭執行職務。
中      華      民      國      九十      年    二    月      二十三    日
                                          福建金門地方法院連江刑事庭
                                                  法  官  吳  振  富
右判決正本證明與原本無異。
對於本件判決如有不服，應於收受送達後十日內向本院提出上訴書狀，上訴於福建高
等法院金門分院，並按他造當事人之人數附具繕本。
中      華      民      國      九十      年    二    月      二十三    日
                                                  書記官  林  長  貴
附錄本案論罪科刑法條全文：
毒品危害防制條例第八條、第十條、第十一條：
第  8 條    轉讓第一級毒品者，處一年以上七年以下有期徒刑，得併科新台幣一百
            萬元以下罰金。
            轉讓第二級毒品者，處六月以上五年以下有期徒刑，得併科新台幣七十
            萬元以下罰金。
            轉讓第三級毒品者，處三年以下有期徒刑，得併科新台幣三十萬元以下
            罰金。
            前三項之未遂犯罰之。
第 10 條    施用第一級毒品者，處六月以上五年以下有期徒刑。
            施用第二級毒品者，處三年以下有期徒刑。
第 11 條    持有第一級毒品者，處三年以下有期徒刑、拘役或新台幣五萬元以下罰
            金。
            持有第二級毒品者，處二年以下有期徒刑、拘役或新台幣三萬元以下罰
            金。
            持有專供製造或施用毒品之器具者，處一年以下有期徒刑、拘役或新台
            幣一萬元以下罰金。


司法院資訊處製作；財團法人民間司法改革基金會備份。
